臺灣新竹地方法院交通事件裁定　　　　　96年度交聲字第78號
移送機關　 交通部公路總局新竹區監理所
受處分人
即異議人　 甲○○
上列異議人即受處分人因違反道路交通管理處罰條例案件，對交
通部公路總局新竹區監理所於中華民國九十六年三月二日以竹監
自字第裁五○─ＺＦＢ○三九三九六號裁決書，聲明異議，本院
裁定如下：
    主  文
原處分撤銷。
甲○○行駛高速公路未依號誌指示行車，處罰鍰新臺幣參仟元，
並記違規點數壹點。
    理  由
一、按受處分人，不服第八條主管機關所為之處罰，得於接到裁
    決書之翌日起二十日內，向管轄地方法院聲明異議；又交通
    法庭認為聲明異議有理由或聲明異議雖無理由，而原處分不
    當或違法者，應以裁定將原處分經聲明異議部分撤銷，並自
    為裁定。道路交通管理處罰條例條第八十七條第一項、道路
    交通案件處理辦法第二十條，分別定有明文。
二、次按汽車行駛於高速公路、快速公路或設站管制之道路，不
    遵使用限制、禁止、行車管制及管理事項之管制規則而未依
    標誌、標線、號誌指示行車者，處汽車駕駛人新臺幣（下同
    ）三千元以上六千元以下罰鍰；汽車駕駛人，違反道路交通
    管理處罰條例第三十三條第一項者，除依該條條款規定之罰
    鍰處罰外，並記違規點數一點，道路交通管理處罰條例第三
    十三條第一項第十三款、第六十三條第一項第一款分別定有
    明文。
三、原處分意旨略以：異議人即受處分人甲○○駕駛車牌號碼Ｗ
    二—九五六三號自用小客車，於民國九十五年十一月二十一
    日上午十一時三十三分許，於國道三號北上大溪匝道，為內
    政部警政署國道公路警察局第六警察隊龍潭分隊，以異議人
    有違反道路交通管理處罰條例第三十三條第一項第十三款規
    定之「行駛高速公路未依號誌指示行車」事實掣單舉發。嗣
    異議人於到案日期前向原處分機關提出申訴，原處分機關函
    轉舉發單位查證，經舉發單位函覆，仍認異議人有前開違規
    行為，原處分機關乃依道路交通管理處罰條例第三十三條第
    一項第十三款規定裁處異議人罰鍰六千元等語。
四、聲明異議意旨略以：國道三號北上大溪匝道並未依實際交通
    狀況機動啟動調整，且當時匝道控制燈號係直接由綠燈轉紅
    燈，並沒有黃燈三秒，又該匝道控制燈號並無讀秒設施，異
    議人已盡注意義務，故對該所裁決不符，爰聲明異議等語。
五、經查：
(一)異議人所有車號Ｗ二—九五六三號自用一般小客車，於九十
    五年十一月二十一日上午十一時三十三分許，行經國道三號
    北上大溪匝道，於行車管制號誌轉換成紅燈時，異議人所有
    前揭車輛以時速六十一公里繼續前行通過該匝道處，採證照
    片第一張為前揭車輛超越停止線，紅燈已亮起一點五秒時，
    採證照片第二張則接續拍攝前揭車輛繼續行進超越停止線，
    為紅燈已亮起二點一秒時。而該匝道入口所裝設之闖紅燈自
    動照相系統係微電腦式，儀控燈號由綠燈轉黃燈約三秒後再
    轉為紅燈時，違規車輛通過停止線前之感應線圈後始予拍攝
    。儀控燈號如係綠燈或黃燈時，車輛通過停止線前之感應線
    圈，電腦系統將不予啟動，無綠、黃燈時通過遭照相舉發之
    可能，此有內政部警政署國道公路警察局第六警察隊九十六
    年二月十五日公警六交字第○九六○六七○一六九號函可按
    。故異議人所辯燈號係由綠燈逕轉換成紅燈，沒有黃燈三秒
    之情形，顯非事實，尚無可採。
(二)再者，依前開採證照片、前揭國道公路警察局第六警察隊公
    警六交字第○九六○六七○一六九號函所示，異議人所有前
    揭車輛當時之車行速度為時速六十一公里。若汽車以每小時
    六十一公里時速行進者，其每秒之平均行車距離約為十六點
    九四公尺（【六十一×一千】÷【六十×六十】≒十六點九
    四）。而採證照片第一張為紅燈已亮起一點五秒時所拍攝，
    異議人所有前揭車輛之後輪才剛過停止線，且時速為六十一
    公里，依此推知，在紅燈亮起後，異議人所有前揭車輛已行
    駛約有二十五點四一公尺左右，而將前揭車輛往回後退二十
    五點四一公尺，由照片觀之更足見紅燈亮起前，前揭車輛之
    前輪不可能已越過停止線。故前揭車輛顯係在紅燈已亮起後
    ，始行闖越該匝道之停止線。
(三)至異議人另辯稱因舉發地點未設有燈號轉換讀秒裝置有所不
    當，且未依實際交通狀況機動啟動調整云云，惟道路主管機
    關本得於法令授權範圍內，基於權責對於各項行政措施包括
    道路設計、交通號誌、標誌、標線之設置、更動為具體裁量
    、規劃，以求達成道路充分有效能利用、維持交通秩序、保
    障道路使用人往來便利與安全之行政目的，除有違背法令或
    明顯矛盾、錯誤，縱司法機關亦不得涉入此行政權核心領域
    ，而民眾對於行政機關具體行政措施如有意見，自應循正當
    管道向行政機關反應，尤不得由民眾自行主觀認定是項措施
    是否合理、是否遵循，而汽車駕駛人本有隨時注意交通號誌
    變化之義務，異議人執為異議之理由，亦無足採。
六、綜上所述，異議人確有駕駛車輛行駛於高速公路未依號誌指
    示行車之違規行為，原處分機關就異議人前項違規行為，依
    道路交通管理處罰條例第三十三條第一項第十三款之規定，
    裁處異議人罰鍰三千元，固非無見，然原處分機關裁決當時
    疏未援引同條例第六十三條第一項第一款之規定，記違規點
    數一點，是本件異議人之異議雖無理由，然原處分機關之處
    分既有前開瑕疵可指，顯屬不當，本院自應予以撤銷，另依
    道路交通管理處罰條例第三十三條第一項第十三款及第六十
    三條第一項第一款之規定，裁處如主文所示，以資適法。
七、據上論斷，應依道路交通案件處理辦法第二十條前段，裁定
    如主文。
中　　華　　民　　國　　96　　年　　5 　　月　　31　　日
                  交通法庭法　官   魏瑞紅
以上正本證明與原本無異。
如不服本裁定，應於裁定送達後五日內向本院提出抗告狀。
中　　華　　民　　國　　96　　年　　5 　　月　　31　　日
                          書記官   吳月華
